臺灣高雄地方法院刑事判決　　　　　　　96年度訴字第2241號
公　訴　人　臺灣高雄地方法院檢察署檢察官
被　　　告　甲○○
上列被告因違反毒品危害防制條例案件，經檢察官提起公訴（96
年度毒偵字第3896號），暨聲請併案審理（96年度毒偵字第4691
號），嗣因被告就被訴事實為有罪之陳述，本院並聽取當事人之
意見後，改由受命法官獨任依簡式審判程序審理，判決如下：
    主  文
甲○○施用第一級毒品，累犯，處有期徒刑壹年，減為有期徒刑
陸月，如易科罰金，以新臺幣壹仟元折算壹日。
    事  實
一、甲○○前於民國87年間因施用毒品案件，經台灣高雄地方法
    院以87年度毒聲字第1450號裁定送勒戒處所觀察、勒戒後，
    認有繼續施用毒品之傾向，復經該院以87年度毒聲字第1811
    號裁定令入戒治處所施以強制戒治，嗣因強制戒治成效經評
    定為合格，所餘期間併付保護管束，於88年9 月19日因保護
    管束期滿未經撤銷，視為強制戒治執行完畢，並經台灣高雄
    地方法院檢察署檢察官以88年度戒毒偵字第122 號作成不起
    訴處分確定；再於90年間因施用毒品案件，經檢察官起訴並
    聲請強制戒治，經台灣高雄地方法院以90年度毒聲字第6025
    號裁定令入戒治處所強制戒治，嗣因戒治成效經評定為合格
    ，於91年5 月2 日因停止戒治處分出所，惟其停止戒治期間
    因違反保護管束情節重大，經撤銷停止戒治處分，再於91年
    11月8 日入所執行所餘戒治期間，於92年4 月10日因強制戒
    治執行完畢出所。又於94年間因施用毒品案件，經台灣高雄
    地方法院以94年度訴字第1985號判決判處有期徒刑7 月確定
    ，並於95年4 月25日入監執行，於95年11月8 日縮刑期滿，
    於95年11月9 日因徒刑執行完畢出監。詎其仍不知悔悟，再
    基於反覆持續施用第一級毒品海洛因之單一行為決意，自96
    年3 月13日下午5 時起至96年4 月23日上午某時止，在其位
    於高雄縣杉林鄉○○村○○路63號住處，依每2 天施用1 次
    之頻率，以將海洛因摻水後置入注射針筒內注射之方式，反
    覆施用第一級毒品海洛因數次。嗣分別於96年3 月14日上午
    8 時許，在屏東縣里港鄉○○路1 之36號台糖加油站內，因
    乘坐贓車為警查獲；於96年4 月24日下午4 時30分許，在高
    雄縣材林鄉○○村○○路63號前，因行跡可疑，經警盤查，
    並均經警徵得其同意後，採尿送驗，始悉上情。
二、案經高雄縣政府警察局旗山分局報告台灣高雄地方法院檢察
    署檢察官偵查起訴，暨高雄縣政府警察局旗山分局報告台灣
    高雄地方法院檢察署檢察官移送併案審理。
    理  由
壹、程序方面：
一、按除被告所犯為死刑、無期徒刑、最輕本刑為3 年以上有期
    徒刑之罪或高等法院管轄第一審案件者外，於法院行準備程
    序進行中，被告先就被訴事實為有罪之陳述時，審判長得告
    知被告簡式審判程序之旨，並聽取當事人、代理人、辯護人
    及輔佐人之意見後，裁定進行簡式審判程序；且受命法官行
    準備程序，與法院或審判長有同一之權限；又簡式審判程序
    之證據調查，不受刑事訴訟法第159 條第1 項、第161 條之
    2 、第161 條之3 、第163 條之1 及第164 條至第170 條規
    定之限制，刑事訴訟法第273 條之1 第1 項、第279 條第2
    項前段、第273 條之2 分別定有明文。
二、查被告甲○○所犯係死刑、無期徒刑、最輕本刑為3 年以上
    有期徒刑以外之罪，其於準備程序中就被訴事實為有罪之陳
    述，經法官告知簡式審判程序之旨，並聽取公訴人及被告之
    意見後，經本院裁定由受命法官獨任進行簡式審判程序，合
    先敘明。
貳、實體方面：
一、前揭被告自96年3 月13日下午5 時起至96年4 月23日上午某
    時止，反覆施用第一級毒品海洛因數次之事實，業據被告於
    警詢中及本院審理時坦承不諱，並供稱：伊於95年11月間出
    獄後，因工作腳部受傷，才又開始施用海洛因，…伊第1 次
    是在96年3 月13日（下午5 時許）開始施用海洛因，約每隔
    兩天施用1 次，直到96年4 月24日為警查獲當日，才停止施
    打海洛因，伊於96年4 月24日為警查獲前，（最近1 次）是
    於96年4 月23日上午在其位於杉林鄉之住處施打海洛因1 次
    等語（見本院卷第42頁、第30頁，高縣旗警刑移字第096000
    4712號卷第3 頁），且查其於96年3 月14日、96年4 月24日
    經警採集其尿液送驗結果，均呈嗎啡陽性反應，此有台灣檢
    驗科技股份有限公司96年3 月26日編號KＺ000000000000號、
    96年5 月7 日編號KＺ000000000000號濫用藥物尿液檢驗報告
    各1 紙在卷足憑（見毒偵字3896號卷第9 頁、毒偵字4691號
    卷第6 頁）。再參諸醫學臨床實驗及依據Clarke's Isolati
    on and Identification of Drugs第二版記載，施用海洛因
    後24小時內經由尿液排出之量可達施用劑量之80％，另依據
    NIDA Reasearch Monogragph 73記載，海洛因於人體內可迅
    速代謝成6-乙醯嗎啡，然後轉變成嗎啡，依據Yong及Lik 在
    Bulletin on Narcotics 所發表之報告，施用海洛因等藥物
    後1 小時，即可於尿液中檢出嗎啡成分，依據Cone及Welch
    發表於Journal ofAnalytical Toxicology(1991) 之報告，
    分別施用單一劑量3mg 及6mg 之海洛因，可檢測到嗎啡之期
    間平均可達17至26小時，而毒品施用後於尿液中可檢出之時
    間，受施用劑量及頻率、施用方式、飲水量之多寡、個人體
    質及其代謝情況等因素影響，因個案而異，一般檢出之時間
    為海洛因服用後2 至4 天，亦據行政院衛生署管制藥品管理
    局90年5 月4 日管檢字第93902 號、92年3 月10日管檢字第
    0920001495號函釋在案（見本院卷第44頁），足認被告前揭
    自白與事實相符，應屬可採。本件事證已臻明確，被告前揭
    犯行洵堪認定。
二、按犯毒品危害防制條例第10條之罪，經觀察勒戒後，認受觀
    察、勒戒人有繼續施用毒品傾向者，檢察官應聲請法院裁定
    或由少年法院（地方法院少年法庭）裁定令入戒治處所強制
    戒治，其期間為6 個月以上，至無繼續強制戒治之必要為止
    。但最長不得逾1 年。觀察、勒戒或強制治執行完畢釋放後
    ，5 年內再犯第10條之罪者，檢察官或少年法院（地方法院
    少年法庭）應依法追訴或裁定交付審理，毒品危害防制條例
    第20條第1 項、第23條第2 項分別定有明文。本案被告前於
    87年間因施用毒品案件，經本院以87年度毒聲字第1450號裁
    定送勒戒處所觀察、勒戒後，認有繼續施用毒品之傾向，復
    經本院以87年度毒聲字第1811號裁定令入戒治處所施以強制
    戒治，嗣因強制戒治成效經評定為合格，所餘期間併付保護
    管束，於88年9 月19日因保護管束期滿未經撤銷，視為強制
    戒治執行完畢，並經台灣高雄地方法院檢察署檢察官以88年
    度戒毒偵字第122 號作成不起訴處分確定；再於90年間因施
    用毒品案件，經檢察官起訴並聲請強制戒治，經本院以90年
    度毒聲字第6025號裁定令入戒治處所強制戒治，嗣因戒治成
    效經評定為合格，於91年5 月2 日因停止戒治處分出所，惟
    其停止戒治期間因違反保護管束情節重大，經撤銷停止戒治
    處分，再於91年11月8 日入所執行所餘戒治期間，於92年4
    月10日因強制戒治執行完畢出所，有台灣高等法院被告前案
    紀錄表1 件在卷可稽（見本院卷第9 頁），其於強制戒治執
    行完畢出所後，5 年內再犯毒品危害防治條例第10條之罪，
    揆諸前開說明，其所為與毒品危害防制條例第23條第2 項之
    規定相符，依法應予論科。
三、按犯毒品危害防制條例第10條之罪，經觀察勒戒後，認受觀
    察、勒戒人有繼續施用毒品傾向者，檢察官應聲請法院裁定
    或由少年法院（地方法院少年法庭）裁定令入戒治處所強制
    戒治，其期間為6 個月以上，至無繼續強制戒治之必要為止
    。但最長不得逾1 年。觀察、勒戒或強制戒治執行完畢釋放
    後，5 年內再犯第10條之罪者，檢察官或少年法院（地方法
    院少年法庭）應依法追訴或裁定交付審理，毒品危害防制條
    例第20條第1 項、第23條第2 項分別定有明文。又海洛因、
    為毒品危害防制條例第2 條第2 項第1 款所明定之第一級毒
    品，故核被告所為，係犯同條例第10條第1 項之施用第一級
    毒品罪。被告施用第一級毒品前、後之持有毒品之行為，本
    應論以持有之罪，惟持有毒品之行為應由施用毒品之行為所
    吸收，不另論罪。被告因腳傷而自96年3 月13日起至96年4
    月23日止，反覆、持續施用海洛因數次之事實，業據被告供
    承在卷（見本院卷第40頁、第42頁），按毒品因具成癮性、
    濫用性，施用毒品犯行本身即具有反覆、延續之行為特徵，
    故持續施用多次毒品乃施用毒品犯行之常態，於刑法評價上
    ，應僅成立集合犯之一罪。再查被告前於94年間因施用毒品
    案件，經本院以94年度訴字第1985號判決判處有期徒刑7 月
    確定，並於95年4 月25日入監執行，於95年11月8 日縮刑期
    滿，於95年11月9 日因徒刑執行完畢出監，有卷附台灣高等
    法院被告前案紀錄表1 份足憑（見本院卷第13頁），其於徒
    刑執行完畢後5 年內故意再犯本件有期徒刑以上之罪，為累
    犯，應依刑法第47條第1 項規定，加重其刑。又被告犯罪之
    時點係在96年4 月24日之前，所犯之罪核與中華民國九十六
    年罪犯減刑條例第2 條第1 項之規定相符，復無同條例第3
    條第1 項第7 款之除外情事存在，應依同條例第2 條第1 項
    第3 款規定減其刑期二分之一。本案之刑有加重及減輕之情
    事，應依刑法第71條第1 項規定，先加後減之。爰審酌被告
    前因犯毒品危害防制條例案件經觀察勒戒、強制戒治執行完
    畢後，仍未能徹底戒絕毒品，再犯本件施用毒品罪，顯見其
    無戒毒悔改之意，惟念其犯後坦承犯行，其施用毒品之次數
    、時間久暫及施用毒品乃自戕一己之身體健康，尚未對他人
    造成危害，及其智識程度為高職畢業，家境小康等一切情狀
    ，量處如主文所示之刑，並於減刑後，諭知易科罰金之折算
    標準，以資懲儆。至於本件扣案之注射針筒1 支，經送鑑驗
    係呈海洛因陰性反應，有高雄醫學大學附設中和紀念醫院96
    年6 月18日編號0000-000號檢驗報告在卷可按（見本院卷第
    21頁），被告復否認上開注射針筒係伊所有，並供稱：上開
    針筒係伊友人乙○○所有等語（見本院卷第39頁），尚難認
    上開注射針筒係被告所有，供犯罪所用之物，依法自不得宣
    告沒收，併此敘明。
四、公訴意旨認被告於96年3 月13日下午5 時許，在其位於高雄
    縣材林鄉○○村○○路63號之住處，施用海洛因1 次，惟經
    本院併案審理後，認被告基於反覆施用第一級毒品海洛因之
    單一行為決意，自96年3 月13日至96年4 月23日止，反覆施
    用第一級毒品海洛因數次，是就被告於96年4 月23日上午某
    時許施用海洛因之犯行，雖未據公訴人提起公訴，惟該部分
    既與前開經本院論罪科刑之部分，有集合犯之實質上一罪關
    係，依審判不可分之原則，本院自得併予審理，附此敘明。
據上論斷，應依刑事訴訟法第273 條之1 第1 項、第299 條第1
項前段，毒品危害防制條例第10條第1 項，刑法第11條、第47條
第1 項、第41條第1 項，中華民國九十六年罪犯減刑條例第2 條
第1 項第3 款、第7 條、第9 條，判決如主文。
本案經檢察官董秀菁到庭執行職務。
中　　華　　民　　國　　96　　年　　7 　　月　　27　　日
                  刑事第八庭  法　官  賴文姍
以上正本證明與原本無異。
如不服本判決應於收受本判決後10日內向本院提出上訴書狀，並
應敘述具體理由，如未敘述上訴理由者，應於上訴期間屆滿後20
日內補提理由書狀於本院（均須按他造當事人之人數附繕本）「
切勿逕送上級法院」。
中　　華　　民　　國　　96　　年　　7 　　月　　27　　日
 　　　　　　　　　　　　　　 書記官  王高山
附錄論罪科刑法條全文
毒品危害防制條例第10條第1項
施用第一級毒品者，處6月以上5年以下有期徒刑。